臺灣嘉義地方法院刑事判決　　　　　　　100年度易字第714號
公　訴　人　臺灣嘉義地方法院檢察署檢察官
被　　　告　徐文忠
上列被告因詐欺案件，經檢察官提起公訴（100年度偵字第6079
號），本院判決如下︰
    主  文
徐文忠幫助犯詐欺取財罪，處有期徒刑伍月，如易科罰金，以新
臺幣壹仟元折算壹日。
    犯 罪 事 實
一、徐文忠明知存款帳戶乃個人財產得喪變更之表徵，擅自交付
    不詳之人使用，足以使實際使用者隱匿真實身分與他人進行
    交易，交易對象遭使用者以虛假身分蒙騙，卻無從知悉追查
    交易對象之真實身分，對於詐騙集團實施詐騙財物行為有所
    助益，卻仍基於縱使有人利用其帳戶實施詐欺取財犯行亦不
    違反其本意之幫助犯意，於民國100年6月17日前某日、在不
    詳地點，將其所申請京城商業銀行水上分行（下稱京城銀行
    ）帳號000000000000號帳戶提款卡連同密碼、印章，存摺交
    付予某真實姓名年籍不詳之成年男子，以此方式幫助該成年
    男子所屬之詐欺集團成員，基於意圖為自己不法所有之犯意
    聯絡，於100年6月17日上午9時許，佯裝為中華電信公司之
    員工、臺北市刑警大隊人員等人，以電話向鄭淑珍詐稱：欠
    繳手機通話費用，且涉嫌詐欺案件，須將金融帳戶內之存款
    領出後匯入指定帳戶等語，致使鄭淑珍陷於錯誤，而於同日
    10時20分，依指示前往京城銀行中華分行臨櫃匯款新臺幣（
    下同）14萬元至徐文忠上開帳戶內。嗣被害人鄭淑珍匯款後
    察覺有異，始報警查悉上情。
二、案經鄭淑珍訴由嘉義縣警察局水上分局報請臺灣嘉義地方法
    院檢察署偵查起訴。
    理  由
一、證據能力部分：
    按被告以外之人於審判外之陳述，雖不符刑事訴訟法第159
    條之1至第159條之4之規定，而經當事人於審判程序同意作
    為證據，法院審酌該言詞陳述或書面陳述作成時之情況，認
    為適當者，亦得為證據；當事人、代理人或辯護人於法院調
    查證據時，知有第159條第1項不得為證據之情形，而未於言
    詞辯論終結前聲明異議者，視為有前項之同意，刑事訴訟法
    第159條之5定有明文。查本案所引用之被告以外之人審判外
    之言詞或書面陳述，被告徐文忠於本院審理時，知有第159
    條第1項不得為證據之情形，而未於言詞辯論終結前聲明異
    議，復經本院審理時逐一提示予被告表示意見，本院審酌該
    等言詞陳述及書面陳述作成之情況，未見有何不適當之情形
    ，故依前開規定，均應有證據能力。
二、訊據被告固坦承上開帳戶為其所申領使用，惟矢口否認有何
    幫助詐欺取財犯行，辯稱：伊於將帳戶之存摺、提款卡、密
    碼、印章、身分證、健保卡放置於機車置物箱內，不知為何
    帳戶之存摺、提款卡、密碼、印章會被偷走，並非伊交付他
    人使用云云。經查：
（一）被害人鄭淑珍，因詐騙集團成員以被害人積欠手機通話費
      用、涉嫌詐欺案件，需將帳戶之存款領出使被害人陷於錯
      誤，而匯款至被告所提供之上開帳戶內，旋即遭提領等情
      ，業經鄭淑珍於警詢證述明確（見警卷第7頁），復有京
      城銀行顧客基本資料表、京城銀行客戶存提記錄單、臺南
      市政府警察局第一分局後甲派出所受理詐騙帳戶通報警示
      簡便格式表、京城銀行存入憑證（證明聯）等在卷可稽（
      見警卷第13、14、18、20頁）。足見被告上開帳戶確係供
      詐騙集團使用，令被害人鄭淑珍陷於錯誤，將14萬元匯入
      被告上開帳戶之事實，均堪認定。
（二）被告雖以前揭情詞置辯，惟查：
  1、 依一般交易常情，欲使用提款卡領取款項者，須於金融機
      構所設置之提款機上依指令操作，並輸入正確之密碼，方
      可順利領得款項，由此可見，如非帳戶所有人同意、授權
      而告知提款卡密碼，單純持有提款卡之人，欲隨機輸入數
      字而恰與正確之密碼相符者，機率微乎其微。又依常情而
      論，稍有社會歷練、經驗之人，均知提款卡與密碼、存簿
      均應分別保存，或者將密碼牢記心中，而不在任何物體上
      標示或載明密碼，以免徒增帳戶存款遭不法人士持提款卡
      利用輕易得知之密碼於提款機盜領，或併持存簿及印鑑章
      至櫃檯提領之風險，被告尚非屬至愚之輩，前揭社會經驗
      常情，應為被告所知稔，且被告正當青壯年紀，高中肄業
      ，應有相當之智識程度，避免上開情形之發生。被告於偵
      查及本院準備程序時雖均辯稱：伊於當兵期間（即99年5
      月6日至100年4月26日），使用京城銀行帳戶，提領存款
      ，而伊留守軍營時，會請人幫伊領錢，故將密碼寫在紙上
      並與提款卡放置在一起，以利他人幫伊提款云云（見偵卷
      第6頁、本院卷第12頁）。惟查，被告於本院審理時自承
      於退伍後，並不需有人幫伊提領存款等語（見本院卷第41
      頁），且參諸被告上開京城銀行提款卡之密碼，乃為被告
      之生日，經被告於本院審理時輕易背誦而出等情以觀（見
      本院卷第39頁）。衡情，被告既能清楚記憶提款卡之密碼
      ，且退伍之後無須他人為其提款，何以仍須將密碼書寫在
      紙上一併與提款卡放置於機車置物箱內，顯與一般常情相
      違。
   2、被告於偵查中初辯稱：伊將印章、存摺、提款卡、密碼均
      放置於機車置物箱內，之後發現銀行印章不見當日，伊便
      去銀行變更印章，當時提款卡、密碼及存摺均在云云（見
      偵卷第7頁）。嗣於本院審理時改辯稱：伊退伍時印章早
      不見云云（見本院卷第40頁）。是本件被告京城銀行之印
      章，於何時遺失，被告所述前後不一，則被告於究於何時
      遺失印章，實啟人疑竇。又被告陳稱伊發現印章遺失，變
      更印章之目的，係伊欲使用該帳戶，用以提領薪資等語（
      見本院卷第39頁），被告於100年6月8日前去京城銀行水
      上分行辦理變更印章等情，有京城商業銀行水上分行（10
      0）京城水上分字第239號函在卷可稽（見本院卷第25  頁
      ）。足認被告對其京城銀行之印章甚為重視。惟被告重新
      向京城銀行辦理變更印章後，竟恣意將該印章丟置於機車
      置物箱內。又參酌被告陳稱：伊之機車未曾失竊，且放置
      於機車置物箱內之身分證、健保卡並未遺失，僅有提款卡
      、密碼及存摺遺失等語（見本院卷第42頁、39頁）。是以
      被告之機車既未遭竊，則其放置於機車置物箱內之提款卡
      、密碼、存摺、印章等物，自無遭竊之理。況被告係將身
      分證、健保卡、存摺、提款卡、密碼、印章一併放置於機
      車置物箱內，何以僅遺失提款卡、密碼、存摺及印章，且
      被告迄今僅空言稱其放置於機車置物箱內之存摺、提款卡
      、密碼及印章遺失，並未提出任何證據以實其說。是被告
      上開辯解，要難採信。
（三）從而，被告之辯解，為卸責之詞，不足採信，本件事證明
      確，被告犯行堪以認定，應依法論科。
三、按刑法上之幫助犯，係對於犯罪與正犯有共同之認識，而以
    幫助之意思，對於正犯資以助力，而未與實行犯罪之行為者
    而言，倘如未參與實施犯罪構成要件之行為，且係出於幫助
    之意思提供助力，即屬幫助犯，而非共同正犯。本案被告雖
    提供上開帳戶供詐欺集團成員為詐欺取財使用，然並無證據
    證明被告有參與詐欺取財犯行之構成要件行為，是被告提供
    上開帳戶之行為，僅係參與詐欺取財構成要件以外之行為，
    自應論以幫助犯，而非共同正犯。故核被告所為，係犯刑法
    第30條第1項前段、第339條第1項之幫助詐欺取財罪。又被
    告幫助他人實施犯罪，爰依刑法第30條第2項之規定減輕其
    刑。爰審酌被告為高中肄業之智識程度，雖未實際參與詐欺
    取財犯行，但其提供帳戶供不法犯罪集團使用，不僅造成執
    法機關不易查緝犯罪行為人，嚴重危害社會治安，助長社會
    犯罪風氣，更造成被害人求償上之困難，犯後仍心存僥倖，
    飾詞否認，被害人鄭淑珍遭詐騙之金額為14萬元等一切情狀
    ，量處如主文所示之刑及諭知易科罰金之折算標準。
據上論斷，應依刑事訴訟法第299條第1項前段，刑法第339條第1
項、第30條第1項前段、第2項、第41條第1項前段，刑法施行法
第1條之1第1項、第2項前段，判決如主文。
本案經檢察官陳則銘到庭執行職務。
中    華    民    國  100    年    11    月     17    日
                  刑事第三庭  審判長  法  官  陳仁智
                                      法  官  李秋瑩
                                      法  官  葉淑儀
以上正本證明與原本無異。
如不服本判決應於收受判決後10日內向本院提出上訴書狀，並應
敘述具體理由；其未敘述上訴理由者，應於上訴期間屆滿後20日
內向本院補提理由書（均須按他造當事人之人數附繕本）「切勿
逕送上級法院」。告訴人或被害人如對於本判決不服者，應具備
理由請求檢察官上訴，其上訴期間之計算係以檢察官收受判決正
本之日期為準。
中    華    民    國  100    年    11    月     17    日
                                      書記官  劉美娟
附錄本判決論罪科刑法條：
中華民國刑法第339條
（普通詐欺罪）
意圖為自己或第三人不法之所有，以詐術使人將本人或第三人之
物交付者，處 5 年以下有期徒刑、拘役或科或併科 1 千元以下
罰金。
以前項方法得財產上不法之利益或使第三人得之者，亦同。
前二項之未遂犯罰之。